【裁判字號】    97,台上,2023
【裁判日期】    970515
【裁判案由】    違反毒品危害防制條例等罪
【裁判全文】
最高法院刑事判決            九十七年度台上字第二○二三號
上  訴  人  甲○○
            乙○○
上 列一 人
選任辯護人  郭淑慧律師
上列上訴人等因違反毒品危害防制條例等罪案件，不服台灣高等
法院台南分院中華民國九十七年二月十四日第二審判決（九十六
年度上訴字第一一八一號，起訴案號：台灣嘉義地方法院檢察署
九十六年度偵字第六○八、六○九、二七六八號），提起上訴，
本院判決如下：
    主  文
上訴駁回。
    理  由
按刑事訴訟法第三百七十七條規定，上訴於第三審法院，非以判
決違背法令為理由，不得為之。是提起第三審上訴，應以原判決
違背法令為理由，係屬法定要件。如果上訴理由書狀並未依據卷
內訴訟資料，具體指摘原判決不適用何種法則或如何適用不當，
或所指摘原判決違法情事，顯與法律規定得為第三審上訴理由之
違法情形，不相適合時，均應認其上訴為違背法律上之程式，予
以駁回。本件上訴人甲○○上訴意旨略稱：(一)、被告以外之人於
審判外之陳述，經當事人於審判程序同意作為證據，法院審酌該
言詞陳述或書面陳述作成時之情況，認為適當者，亦得為證據。
當事人、代理人或辯護人於法院調查證據時，知有第一百五十九
條第一項不得為證據之情形，而未於言詞辯論終結前聲明異議者
，視為有前項之同意，刑事訴訟法第一百五十九條之五定有明文
。前者為明示同意作為證據，後者為擬制同意作為證據，適用條
件有別，不容混淆。原判決以「證人林清河、馮柏棠、王連瑞、
盧玉秋、方文忠及李秋緣於警詢時之證詞，雖屬審判外之陳述，
惟被告（即上訴人）甲○○及其辯護人均未於言詞辯論終結前聲
明異議，視為同意其證詞作為證據，有證據能力」。但依據原審
之準備程序筆錄，甲○○及其辯護人對於公訴人所提出之證據方
法，「均同意採為證據」（見原審卷第八十三頁），並非「擬制
同意作為證據」，原判決所為之認定，自屬適用法則不當。(二)、
甲○○在原審辯稱：有無販賣原判決附表（下稱附表）一編號４
、５所示安非他命予林清河，忘記了……。原判決認定甲○○有
附表一編號４之犯行，係以：甲○○曾於民國九十五年九月十四
日販賣安非他命予林清河，有甲○○0000000000號行動電話之監
聽譯文在卷可稽。惟該監聽譯文，係林清河與乙○○之對話，其
內容為：「乙○○：喂你（是）誰？林清河：你（是）他妻（子
）哦？乙○○：對。林清河：我空河啦。乙○○：對怎樣。林清
河：啊他跑去那裡。乙○○：你說。林清河：我要一千。乙○○
：什（麼）。林清河：我要一千啦，一千就好啦。乙○○：哦。
林清河：我過去拿哦。乙○○：好啦。」依前揭譯文顯示，附表
一編號４之犯行，顯與甲○○無涉。原判決認定該次犯行，是甲
○○單獨為之，與卷存證據不相符合。上訴人乙○○上訴意旨略
稱：(一)、乙○○與甲○○為男女朋友關係，有時會幫甲○○接聽
電話，或依甲○○之指示替他回話，監聽之錄音內容，即係甲○
○教其如何回應對方，實不知甲○○要其接聽之電話是在販賣安
非他命。證人林清河、盧玉秋於原審亦證述，未看見乙○○參與
販賣或經手安非他命，另扣案之安非他命及行動電話，亦非其所
有。請從輕量刑，給予改過自新之機會。(二)、乙○○自始即否認
與甲○○共犯附表一編號２、５、10、12所示之販賣第二級毒品
罪，甲○○亦否認乙○○有參與此部分犯行，則乙○○是否有共
同販賣安非他命之行為，自應有積極之證據。(三)、證人林清河、
盧玉秋於警詢時之筆錄，係被告以外之人於審判外之陳述，依刑
事訴訟法第一百五十九條第一項規定，無證據能力。原判決雖認
為林清河、盧玉秋於警詢時未受干擾，且渠等於警詢之證述，與
監聽譯文大致相符，較為可信，依刑事訴訟法第一百五十九條之
二規定，得為證據。惟林清河、盧玉秋於第一審已到庭結證「沒
有向乙○○買過毒品」。原審捨棄證人等經具結，有利於乙○○
之證述，採納無證據能力之警詢筆錄，而為不利於乙○○之認定
，自屬違背法令。(四)、原判決依據監聽內容，認定乙○○有共同
販賣安非他命之犯行，然原審並未播放監聽錄音帶，以核對是否
為乙○○之聲音及對話內容與譯文是否相符，其程序恐有疏漏。
又監聽譯文中並未言及「毒品交易」，原判決採為不利於乙○○
之認定，自屬違背法令。(五)、毒品買賣之買方，為獲邀減輕其刑
寬典，不免會因利己損人而為不實供述之虞，自應有補強證據，
以擔保其陳述與事實相符。原判決依憑證人林清河、盧玉秋於警
詢時之供述，認定乙○○有共同販賣安非他命之犯行。然林清河
、盧玉秋先前之供述，與審判中不符，其真實性如何，已非無疑
。本件究竟有何補強證據，得以擔保林清河、盧玉秋於警詢時之
陳述與事實相符，原審未詳加調查說明，即遽採為乙○○犯罪之
證據，有調查未盡及理由不備之違法云云。
惟查：本件原判決綜合全案卷證資料，本於事實審法院之推理作
用，認定甲○○有其事實欄一之(一)所載之販賣第二級毒品安非他
命犯行；甲○○、乙○○有其事實欄一之(二)所載之共同販賣第二
級毒品安非他命犯行。因而維持第一審依數罪併罰，論處甲○○
販賣第二級毒品（如附表一編號１、３、４、６至９、11、13至
25所示）二十一罪（均累犯），又共同販賣第二級毒品（如附表
一編號２、５、10、12所示）四罪（均累犯，應執行有期徒刑九
年六月）；乙○○共同販賣第二級毒品（如附表一編號２、５、
10 、12 所示）四罪（應執行有期徒刑八年）罪刑之判決，駁回
上訴人等在第二審之上訴，已依據卷內資料敘明其所憑之證據及
認定之理由。上訴意旨對於原判決所為前揭論斷，並未依據卷內
資料，具體指摘有何違背法令情形。且查：(一)、除刑事訴訟法第
三百七十九條情形外，訴訟程序雖係違背法令而顯然於判決無影
響者，依同法第三百八十條規定，不得為上訴第三審之理由。關
於被告以外之人於審判外之陳述，當事人同意作為證據者，於刑
事訴訟法第一百五十九條之五第一項、第二項雖有「同意」與「
視為同意」之分，惟無論「同意」或「視為同意」，經法院審酌
該言詞陳述或書面陳述作成時之情況，認為適當者，均得為證據
。本件甲○○及其原審之辯護人在原審，對於檢察官所提出之證
據，含證人林清河、馮柏棠、王連瑞、盧玉秋、方文忠及李秋緣
於警詢時之陳述，均表示「同意」作為證據（見原審卷第八十三
頁）。原判決雖記載為：「證人林清河、馮柏棠、王連瑞、盧玉
秋、方文忠及李秋緣於警詢時之證詞，雖屬審判外之陳述，惟被
告（即上訴人）甲○○及其辯護人均未於言詞辯論終結前聲明異
議，視為同意其證詞作為證據，有證據能力」（見原判決第三頁
第六行至第十行），致有瑕疵，但顯然於判決結果無影響，依首
開法條規定，即不得據為上訴第三審之理由。(二)、甲○○於審判
中先後多次承認全部（即二十五次販賣安非他命）犯行（見第一
審卷第四十八頁、第四十九頁、第六十二頁、第一四三頁、第一
四五頁；原審卷第八十二頁、第一○五頁、第一一六頁），其間
雖曾一度辯解「附表一編號４、５（部分）我忘記了」（見原審
卷第一一四頁）。惟原審依據其先後多次自白，證人林清河等之
證述，扣案之行動電話、電子磅秤、安非他命一袋（毛重十二‧
五五公克）及電話監聽內容等為證，認定甲○○有附表一編號４
、５所示犯行，所辯「忘記了」不足採信，已詳為說明及指駁（
見原判決第四頁第二十一行至第五頁第三十行、第六頁倒數第二
行、第三行）。至於附表一編號４，林清河於九十五年九月十四
日撥打電話給甲○○時，雖由乙○○接聽，惟依監聽內容顯示，
林清河係表示要找甲○○。嗣林清河找到甲○○後，是由甲○○
直接將安非他命販賣給林清河，此次乙○○並未經手，已據林清
河供明在卷（見第0000000000號警卷第十九頁至第二
十一頁，依林清河所供，其多次向甲○○購買安非他命，僅附表
一編號２、５部分乙○○有參與經手，其餘均直接向甲○○購買
），且乙○○被訴參與附表一編號４之共同販賣第二級毒品罪嫌
部分，業經第一審判決無罪，檢察官未就此部分上訴，業已確定
。甲○○上訴意旨，指稱該次電話係由乙○○接聽，故附表一編
號４之犯行與伊無涉，係以自己之說詞任意指摘，並非適法之第
三審上訴理由（至於該次行為，乙○○有無涉及幫助犯行，不在
本件上訴範圍，本院無從審酌）。(三)、被告以外之人於檢察事務
官、司法警察官或司法警察調查中所為之陳述，與審判中不符時
，其先前之陳述具有較可信之特別情況，且為證明犯罪事實存否
所必要者，得為證據，刑事訴訟法第一百五十九條之二定有明文
。本件乙○○參與附表一編號２、５、10、12所示，與甲○○共
同將安非他命販賣予林清河、盧玉秋之犯行，原審已依據卷內資
料敘明其所憑之證據及認定之理由，對於證人林清河、盧玉秋於
司法警察調查中所為之陳述，雖與審判中不符，惟其先前之陳述
具有較可信之特別情況，且為證明犯罪事實存否所必要，依刑事
訴訟法第一百五十九條之二規定，得為證據，乙○○辯稱林清河
、盧玉秋於警詢時之陳述，無證據能力云云，為不可採等情，亦
已詳加說明及指駁（見原判決第三頁第十七行至第四頁第十九行
）。原審此部分之論斷，究竟如何違背法令，乙○○上訴意旨並
無具體之指摘，其僅空泛指稱：原審捨棄林清河、盧玉秋經具結
，對其有利之證述，採納無證據能力對其不利之警詢筆錄，違背
法令云云，並非適法之第三審上訴理由。(四)、有偵查犯罪職權之
公務員，依通訊保障及監察法規定聲請核發通訊監察書所監聽之
錄音內容，為實施刑事訴訟程序之公務員依法定程序取得之證據
。又依該監聽錄音譯成文字，其所作成之譯文，乃監聽錄音內容
之顯示，為學說上所稱之派生證據。倘當事人對於該譯文內容之
同一性或真實性發生爭執或有所懷疑時，法院固應依刑事訴訟法
第一百六十五條之一第二項規定勘驗該監聽之錄音踐行調查證據
程序，使之忠實再現以確保內容之真實、同一；惟當事人如已承
認該錄音譯文之內容屬實，或對於該譯文之內容並無爭執，而法
院復已就該譯文依法踐行調查證據程序者，該通訊監察之譯文，
自亦有證據能力，且與播放錄音有同等價值。原審對於本件通訊
監察之譯文，已依法踐行調查證據之程序，乙○○及其選任辯護
人均表示「無意見」，且於審判長訊問「尚有何證據請求調查？
」時，均答稱「無」（見原審卷第八十六頁至第八十七頁、第一
○八頁至第一一一頁）。乙○○待上訴本院後，始指稱「原審未
撥放監聽錄音帶」，並非依據卷內資料執為指摘。(五)、乙○○於
審判中始終承認有替甲○○接聽電話，僅辯稱「若論以幫助犯，
我認罪，若論以共同正犯，我否認」、「只是幫助販賣而已」、
「有接過附表一編號２、５、10、12的電話」、「請判輕一點」
等語（見第一審卷第六十二頁、第一四五頁；原審卷第八十二頁
、第一一五頁）。而林清河、盧玉秋已證述，附表一編號２、５
、10、12所示部分，係向乙○○取得安非他命。原審乃依據乙○
○之陳述，證人林清河、盧玉秋之證述及通訊監察內容，認定乙
○○有參與附表一編號２、５、10、12所示，與甲○○共同販賣
安非他命之行為，非僅單純幫甲○○接聽電話而已。且說明甲○
○、乙○○就附表一編號２、５、10、12所示部分，有犯意聯絡
、行為分擔，均為共同正犯。乙○○上訴意旨，指稱除林清河、
盧玉秋指證其參與外，無其他補強證據云云，係就卷內各項證據
資料，以自己之說詞，而為不同之評價；至於其餘上訴意旨，單
純否認共同犯罪或請求從輕量刑等語，並非以原判決違背法令執
為指摘，均非適法之第三審上訴理由。上訴人等仍執陳詞，徒就
原判決已說明事項及屬原審採證認事職權之適法行使，任意指摘
為違法，顯與法律規定得為第三審上訴理由之違法情形，不相適
合。渠等之上訴違背法律上之程式，應予駁回。
據上論結，應依刑事訴訟法第三百九十五條前段，判決如主文。
中    華    民    國  九十七  年    五    月   十五   日
                      最高法院刑事第八庭
                          審判長法官  謝  俊  雄
                                法官  陳  世  雄
                                法官  吳  信  銘
                                法官  徐  文  亮
                                法官  吳      燦
      本件正本證明與原本無異
                                      書  記  官
中    華    民    國  九十七  年    五    月   十九   日
                                                 H


司法院資訊處製作；財團法人民間司法改革基金會備份。
